【裁判字號】    99,易,1948
【裁判日期】    991105
【裁判案由】    詐欺
【裁判全文】
臺灣高雄地方法院刑事判決              99年度易字第1948號
公  訴  人  臺灣高雄地方法院檢察署檢察官
被      告  丁○○
上列被告因詐欺案件，經檢察官提起公訴（99年度偵字第9565號
），被告於準備程序中就被訴事實為有罪之陳述，受命法官於聽
取當事人之意見後，本院合議庭裁定改由受命法官獨任進行簡式
審判程序審理，判決如下：
    主  文
丁○○幫助犯詐欺取財罪，處有期徒刑貳月，如易科罰金，以新
臺幣壹仟元折算壹日。
    事  實
一、丁○○預見詐欺集團蒐集他人之金融帳戶係作為財產犯罪之
    用，竟仍基於幫助詐欺之犯意，於民國（下同）98年11月23
    日前某日，在不詳地點，將其妻邱小其（另由檢察官為不起
    訴處分）為其子蘇聖閎申設之中華郵政股份有限公司岡山郵
    局（帳號：0000000-0000000 ，下稱岡山郵局帳戶）之提款
    卡及密碼，交付予某真實姓名、年籍不詳之成年人使用，該
    姓名年籍不詳之人取得該提款卡及密碼後，即與其所屬之詐
    騙集團成員共同基於意圖為自己不法所有之犯意聯絡，分別
    於：(一)98年11月23日18時許，撥打電話向甲○○訛稱：甲○○於日前在奇摩拍賣網站購買衣服後，拍賣人員誤將該筆資
    料勾為分期付款，要求甲○○到自動櫃員機做取消動作云云
    ，甲○○因此陷於錯誤，至彰化市○○街中國信託商業銀行
    （下稱中國信託銀行）附設之櫃員機，依對方指示操作櫃員
    機，詎其銀行帳戶內2 筆款項分別為新臺幣（下同）2 萬99
    99元、2 萬1051元（共5 萬1050元）竟轉匯入蘇聖閎之上開
    岡山郵局帳戶內，始知受騙。(二)98年11月23日18時許，該詐
    騙集團復以電話向丙○○佯稱：丙○○之前1 筆網路購物交
    易，可能被設定到分期付款，要求丙○○至櫃員機前作取消
    動作，否則每月將被扣款560 元云云，丙○○因此陷於錯誤
    ，至臺中市○○區○○路3 段181 號中華郵政股份有限公司
    （下稱郵局）附設之櫃員機前，依對方之指示操作櫃員機，
    詎其郵局帳戶內1 筆1 萬6983元款項，竟轉匯入上開蘇聖閎
    之岡山郵局帳戶內，始知受騙，乃報警處理，而循線查悉上
    情。
二、案經臺灣高雄地方法院檢察署檢察官簽分後偵查起訴。
    理  由
一、查本件被告丁○○所犯並非死刑、無期徒刑、最輕本刑為 3
    年以上有徒刑之罪或高等法院管轄第一審案件，而其於準備
    程式進行中，被告先就被訴事實為有罪之陳述，經法官告知
    簡式審判程式之旨，並聽取公訴人及被告之意見後，本院認
    適宜改依簡式審判程式進行，爰依刑事訴訟法第273 條之 1
    第1 項、第284 條之1 規定，由本院合議庭以裁定由受命法
    官獨任進行簡式審判程式，合先敘明。
二、上揭犯罪事實，業據被告丁○○於本院審理時坦承不諱，核
    與證人即被害人甲○○、丙○○於警詢中之證述、證人即被
    告配偶邱小其於偵查中之證述相符，並有蘇聖閎申請岡山郵
    局帳戶基本資料、交易明細、留存證件影本、被害人甲○○
    中國信託銀行自動櫃員機交易明細表、被害人丙○○郵局帳
    戶自動櫃員機交易明細表各1 份，以及受理詐騙帳戶通報警
    示簡便格式表、受理刑事案件報案三聯單各2 份在卷可稽（
    見警卷第4 、5 、7 、10至16頁；偵2 卷第6 、7 頁）。是
    本件被告之自白，經查與卷內積極事證相符，應堪採認。
三、按金融帳戶為個人之理財工具，而政府開放金融業申請設立
    後，金融機構大量增加，一般民眾皆可以存入最低開戶金額
    之方式自由申請開設金融帳戶，並無任何特殊之限制，因此
    一般人申請存款帳戶極為容易而便利，且得同時在不同金融
    機構申請多數存款帳戶使用，並無使用他人帳戶之必要，此
    為一般日常生活所熟知之常識，故除非充作犯罪使用，並藉
    此躲避警方追緝，一般正常使用之存款帳戶，並無向他人借
    用、租用或購買帳戶存摺、金融卡及密碼之必要，亦應為一
    般生活所應有之認知。何況，金融存款帳戶，攸關存戶個人
    財產權益，專屬性甚高，衡諸常理，若非與本人有密切關係
    ，不可能提供個人帳戶供他人使用，縱有交付個人帳戶予他
    人使用之特殊情形，亦必會瞭解他人使用帳戶之目的始行提
    供，參以坊間報章雜誌及新聞媒體，對於以簡訊、電話等方
    式通知中獎或如退稅等其他類似之不法詐騙方法及詐欺集團
    經常收購他人存款帳戶，以隱匿渠等詐欺取財犯罪之不法行
    徑，規避檢警等執法人員之查緝，類此在社會上層出不窮之
    案件，亦迭經報導及再三批露，被告丁○○於行為時係具有
    國中畢業之相當智識及生活閱歷之成年人，對此社會現狀，
    當知之甚詳，竟仍將其郵局帳戶之提款卡及密碼提供給他人
    使用，足認被告確有幫助他人實施詐欺犯罪之不確定故意甚
    明。從而，本案事證明確，被告犯行堪予認定，應依法論科
    。
四、次按刑法上之幫助犯，係以幫助之意思，對於正犯資以助力
    ，而未參與實施犯罪之行為者而言（最高法院27年台上字第
    1333號、49年台上字第77號判例意旨參照）。是以如未參與
    實施犯罪構成要件之行為，且非以合同意思而係出於幫助之
    意思提供助力者，即屬幫助犯，而非共同正犯。本案被告丁○○基於幫助詐欺之故意，提供上開郵局帳戶之提款卡及密
    碼給詐騙集團成員使用，雖然使得該詐騙集團成員得共同基
    於詐欺取財之犯意聯絡，由其中數人向被害人甲○○、丙○○詐取財物，並以被告所提供之上開郵局帳戶供作指定匯款
    之帳戶，規避檢警機關之追緝，以遂行詐欺取財之犯行，然
    被告提供帳戶供人使用之行為，並不等同於向被害人2 人施
    以欺罔之詐術行為，且亦無證據證明被告有參與詐欺取財犯
    行之構成要件行為，衡諸前揭說明，自應論以幫助犯。是核
    被告所為，係犯刑法第30條第1 項前段、第339 條第1 項之
    幫助詐欺取財罪。又被告以一提供上開郵局帳戶提款卡及密
    碼之行為，幫助詐欺集團詐騙被害人甲○○、丙○○，致被
    害人2 人受騙損失財物，屬一行為觸犯數同一罪名之同種想
    像競合犯，應依刑法第55條僅論以一幫助詐欺取財罪（臺灣
    高等法院暨所屬法院96年法律座談會刑事類提案第7 號研討
    結果參照）。又被告並未實際參與詐欺犯行，所犯情節較正
    犯輕微，爰依刑法第30條第2 項規定，減輕其刑。爰審酌被
    告隨意提供上開郵局帳戶之提款卡及密碼等物供詐欺集團成
    員使用，助長詐欺集團詐取財物之犯罪風氣，所為已紊亂社
    會正常交易安全，增加被害人2 人尋求救濟之困難，並使犯
    罪之追查趨於複雜，固有不該，惟念其犯後於本院審理時坦
    承犯行，已具悔意，且衡以被告前無犯罪前科紀錄，素行尚
    可，有卷附臺灣高等法院被告前案紀錄表1 份足按，被害人
    甲○○、丙○○所遭詐騙之金額分別為51,050元及16,983元
    ，尚非鉅款，損害幸未重大及被告犯罪之手段、智識程度（
    國中畢業）、生活狀況等一切情狀，酌情量處如主文所示之
    刑，並諭知如主文所示之易科罰金折算標準，以資懲儆。
據上論斷，應依刑事訴訟法第273 條之1 第1 項、第284 條之1
、第299 條第1 項前段，刑法第30條第1 項前段、第2 項、第33
9 條第1 項、第55條、第41條第1 項前段，刑法施行法第1 條之
1 ，判決如主文。
本案經檢察官乙○○到庭執行職務。
中    華    民    國    99    年    11    月    5     日
                      刑事第五庭      法  官 劉美香
以上正本證明與原本無異。
如不服本判決應於收受送達後10日內向本院提出上訴書狀，並應
敘述具體理由；如未敘述上訴理由者，應於上訴期間屆滿後20日
內向本院補提理由書（均須按他造當事人之人數附繕本）「切勿
逕送上級法院」。
中    華    民    國    99    年    11    月    5     日
                                      書記官 陳仙宜
附錄本判決論罪科刑法條：
中華民國刑法第339條
（普通詐欺罪）
意圖為自己或第三人不法之所有，以詐術使人將本人或第三人之
物交付者，處5 年以下有期徒刑、拘役或科或併科1 千元以下罰
金。
以前項方法得財產上不法之利益或使第三人得之者，亦同。
前二項之未遂犯罰之。

司法院資訊處製作；財團法人民間司法改革基金會備份。
